臺灣高等法院刑事裁定
110年度抗字第1689號
抗  告  人
即  被  告  陳佳宏



上列抗告人即被告因違反毒品危害防制條等案件，不服臺灣新北
地方法院中華民國110年9月28日裁定（109年度審訴字第1249號
），提起抗告，本院裁定如下：
    主  文
抗告駁回。
    理  由
一、原裁定意旨略以：抗告人即被告陳佳宏（下稱被告）因施用
    第一級毒品案件，經臺灣新北地方法院以109年度審訴字第1
    429號裁定令入勒戒處所施以觀察、勒戒後，經法務部○○○○○
    ○○○附設附勒戒所評定「有繼續施用毒品傾向」等情，有上
    開裁定及該勒戒所有無繼續施用毒品傾向證明書、評估標準
    紀錄表在卷可稽，爰依毒品危害防制條例第20條第2項之規
    定，裁定被告令入戒治處所強制戒治，其期間為6個月以上
    ，至無繼續強制戒治之必要為止，但最長期間不得逾1年等
    語。
二、抗告意旨略以：被告有正常工作，且家人亦給予鼓勵及支持
    ，但因為疫情嚴峻故無法前來探望，而非如評估報告中所稱
    之無家人支持，且評估時間僅短短數分鐘，實難期待心理師
    為完整評估，為此提起抗告云云。
三、按觀察、勒戒後，檢察官依據勒戒處所之陳報，認受觀察、
    勒戒人有繼續施用毒品傾向者，應聲請法院裁定令入戒治處
    所強制戒治，其期間為6個月以上，至無繼續強制戒治之必
    要為止，但最長不得逾1年，毒品危害防制條例第20條第2項
    後段定有明文。
四、經查：
  ㈠被告經原審法院以109年度審訴字第1249號裁定送觀察、勒戒
    後，法務部○○○○○○○○附設勒戒處所以其前科紀錄與行為表現
    、臨床評估及社會穩定度等綜合判斷後，其靜態及動態因子
    合計為70分，認為有繼續施用毒品傾向乙節，有本院被告前
    案紀錄表、法務部○○○○○○○○附設勒戒處所有無繼續施用毒品
    傾向證明書及評估標準紀錄表在卷可稽。則原審依毒品危害
    防制條例第20條第2項後段規定，裁定被告令入戒治處所強
    制戒治，經核並無違誤。
  ㈡被告雖以上情置辯。惟：
　⑴有無繼續施用毒品傾向之評估標準，並非完全以受勒戒人勒
    戒後之結果為準，勒戒前之各種情況，仍應作為評估依據。
    依勒戒處所評分說明手冊規定，係以「前科紀錄與行為表現
    」、「臨床評估」及「社會穩定度」3項合併計算分數，每
    一大項皆有靜態因子與動態因子。先以靜態因子分數評分，
    靜態因子分數總分在60分（含）以上為「有繼續施用毒品傾
    向」；60分以下，與動態因子分數相加，如果總分在60分（
    含）以上，為「有繼續施用毒品傾向」。故有無繼續施用毒
    品傾向，係依具體個案之臨床實務及相關事證等情綜合判定
    ，有其相當之專業依據及標準；又衡酌強制戒治之目的，係
    為協助施用毒品者戒斷毒品之心癮及身癮所為之保安處分，
    而該評估標準係適用於每一位受觀察、勒戒處分之人，具一
    致性、普遍性、客觀性，故倘其評估由形式上觀察，並無擅
    斷或濫權等明顯不當之情事，即難謂為違法，法院亦應予尊
    重。
  ⑵被告於執行觀察、勒戒期間，經法務部○○○○○○○○附設勒戒處
    所評分結果，認①前科紀錄與行為表現部分合計為27分【毒
    品犯罪相關司法紀錄「13筆」計10分，首次毒品犯罪年齡為
    「21-30歲以下」計5分，有其他犯罪相關紀錄「9筆」計10
    分，入所時尿液毒品檢驗「無藥物反應」計0分，上開4項靜
    態因子合計為25分；所內行為表現之動態因子為持續於所內
    抽菸，計2分】；②臨床評估部分合計為38分【有多重毒品濫
    用計10分，合法物質濫用「有、種類：菸、檳榔」計4分，
    使用方式為「有注射使用」計10分，使用年數「超過1年」
    計10分，上開4項靜態因子合計為34分；精神疾病共病（含
    反社會人格）經評定為「無」計0分，臨床綜合評估（含病
    識感、動機、態度、就醫意願）評定為「中度」計4分，上
    開2項動態因子合計為4 分】；③社會穩定度部分合計為5分
    【工作「全職工作」計0分，家人藥物濫用「無」計0分，上
    開2項靜態因子合計為0分；入所後家人是否訪視為「無」計
    5分，出所後與家人同住為「是」計為0分，上開2項動態因
    子合計為5分】。以上①至③之總分合計為70分，故評定為「
    有繼續施用毒品傾向」等情，有法務部○○○○○○○○函1份在卷
    足憑。
  ⑶細繹上開有無繼續施用毒品傾向評估標準紀錄表，法務部○○○
    ○○○○○附設勒戒處所人員評估被告是否有繼續施用毒品傾向
    ，係以「毒品犯罪相關司法紀錄」、「首次毒品犯罪年齡」
    、「其他犯罪相關紀錄」、「入所時尿液毒品檢驗」、「所
    內行為表現」、「物質使用行為」、「合法物質濫用」、「
    使用年數」、「臨床綜合評估（含病識感、動機、態度、就
    醫意願）」、「工作」、「家庭」等靜態因子、動態因子綜
    合評估，為具有科學驗證所得之結論，業經說明如前，且勒
    戒處所之組織、人員資格及執行觀察、勒戒相關程序，及判
    斷施用毒品者有無繼續施用毒品傾向，均有相關法令嚴格規
    範，非可恣意而為，由形式上觀察，亦無擅斷或濫權等明顯
    不當之情事，自得資為判斷被告有無繼續施用毒品傾向之證
    明。被告雖質以其家人係因疫情之故始無法前往探視，然倘
    扣除該項(計以5分)，被告總分合計仍逾60分，依上開說明
    ，總分在60分（含）以上，即認為「有繼續施用毒品傾向，
    故是否扣除該項計分，均無礙認定被告有繼續施用毒品之傾
    向，是被告以前詞提起抗告，自難認為有理由。
五、綜上所述，原審依毒品危害防制條例第20條第2項後段規定
    ，裁定被告令入戒治處所施以強制戒治，其期間為6個月以
    上，至無繼續強制戒治之必要為止，但最長不得逾1年，於
    法並無不合。抗告意旨提起抗告，以前揭詞情指摘原裁定不
    當，為無理由，應予駁回。
據上論斷，依刑事訴訟法第412條，裁定如主文。 　　
中　　華　　民　　國　　110 　年　　11　　月　　8 　　日
                  刑事第四庭    審判長法  官  陳筱珮
                                      法  官  羅郁婷
                                      法  官  柯姿佐
以上正本證明與原本無異。
不得再抗告。
                                      書記官  蔡於衡
中　　華　　民　　國　　110 　年　　11　　月　　8 　　日